臺灣桃園地方法院民事判決
110年度訴字第1451號
原      告  林惠娟  
                      送達地址：桃園市○○區○○○○○○○00號信箱
訴訟代理人  田俊賢律師(法扶律師)  
被      告  中租迪和股份有限公司

法定代理人  陳鳳龍  
訴訟代理人  枋政緯  
上列當事人間債務人異議之訴事件，本院於民國111年1月7日言
詞辯論終結，判決如下：
    主  文
本院110年度司執助字第1939號強制執行事件所為對原告之強制
執行程序，應予撤銷。
訴訟費用由被告負擔。
    事實及理由
壹、程序部分
　　按訴狀送達後，原告不得將原訴變更或追加他訴，但請求之
    基礎事實同一者，不在此限，民事訴訟法第255條第1項第2
    款定有明文。原告起訴時係聲明：不許被告就所執臺灣臺中
    地方法院(下稱臺中地院)86年度執字第20515號債權憑證(下
    稱系爭債權憑證)之執行名義，對原告為執行。嗣於本院審
    理中變更聲明為：本院110年度司執助字第1939號強制執行
    事件所為對原告之強制執行程序（下稱系爭強制執行程序）
    ，應予撤銷（本院卷第181頁）。經核均係基於原告主張被
    告所持執行名義已罹於時效，故不許被告對原告之財產為強
    制執行之同一事實，合於上開規定，應予准許。
貳、實體部分
一、原告主張：
　　㈠原告與訴外人甲實業有限公司（下稱甲公司）、乙OO、王O
      O、丙OO、丁OO等人，曾於民國83年10月26日共同簽發到
      期日為84年5月28日、面額新臺幣(下同)700萬元之本票(
      下稱系爭本票)予被告，經被告於84年間持系爭本票向臺
      中地院聲請取得84年度票字第5691號本票裁定（下稱系爭
      本票裁定）及確定證明書，聲請對原告及其他發票人為強
      制執行，惟未全部受償，嗣被告於86年12月9日取得系爭
      債權憑證。
　　㈡但被告未在取得系爭債權憑證後3年內聲請強制執行，遲至
      92年1月2日始依系爭債權憑證對原告及其他發票人以臺中
      地院92年度執字第777號給付票款強制執行事件為強制執
      行，被告就系爭債權憑證所示之本票債權請求權已罹於3
      年時效而消滅，惟執行法院未查，仍准被告對債務人丁OO
      強制執行。
　　㈢嗣後，被告再於99年間以99年度司執字第9513號、104年12
      月28日以105年度司執字第37號、107年7月25日以107年度
      司執字第76931號，持系爭債權憑證分別向臺中地院聲請
      強制執行而獲准許，近期更於110年5月6日聲請對原告為
      系爭強制執行程序。惟原告既已提出時效抗辯而拒絕給付
      ，則被告之本票債權請求權即歸於消滅，爰依強制執行法
      第14條第1項規定，訴請撤銷系爭強制執行程序等語。並
      聲明：系爭強制執行程序，應予撤銷。
二、被告則以：甲公司於83年10月26日邀同原告、乙OO、王OO、
    丙OO、丁OO等人擔任連帶保證人，向被告以分期付款方式，
    購買總價690萬元之實木地板材料，並簽訂分期付款買賣合
    約書（下稱系爭契約），及共同簽發系爭本票擔保上開買賣
    價金。詎甲公司自84年5月28日起未依約付款，被告爰依法
    聲請強制執行。而被告於110年7月間持系爭債權憑證，聲請
    本院以系爭強制執行程序查封原告所有坐落於桃園市○○區○○
    街000號5樓之不動產，原告於收受本院所核發之執行命令後
    ，曾多次與被告聯繫本件債務之清償方式，更提供其餘債務
    人之情資，希望被告得先向其餘債務人之財產為強制執行，
    原告也多次聯繫追蹤被告之受償情形，顯見原告承認本件債
    務，應解為已拋棄時效利益之默示意思表示等語置辯。並聲
    明：原告之訴駁回。
三、得心證之理由：
　　㈠按票據上之權利，對匯票承兌人及本票發票人，自到期日
      起算；3年間不行使，因時效而消滅，票據法第22條第1項
      定有明文。復依辦理強制執行事件應行注意事項14㈡規定
      ：執行法院依強制執行法第27條規定，發給俟發見財產再
      予執行之憑證，其因開始執行而中斷之時效，應由此重行
      起算。
　　㈡次按時效完成後，債務人得拒絕給付，民法第144條第1項
      定有明文。執行名義成立後，如有消滅或妨礙債權人請求
      之事由發生，債務人得於強制執行程序終結前，向執行法
      院對債權人提起異議之訴。如以裁判為執行名義時，其為
      異議原因之事實發生在前訴訟言詞辯論終結後者，亦得主
      張之，強制執行法第14條第1項亦有明文。
　　㈢經查，被告前以系爭本票裁定為執行名義，向臺中地院聲
      請對原告及其餘發票人為強制執行未全部受償，故經執行
      法院於86年12月9日核發系爭債權憑證結案等情，有系爭
      債權憑證、系爭本票、系爭本票裁定及確定證明書等件影
      本在卷可憑(本院卷第9至13、199至201頁)，故被告對原
      告之本票債權請求權，自86年12月9日被告取得系爭債權
      憑證後重行起算3年，惟被告遲於92年1月2日才持系爭債
      權憑證向臺中地院聲請92年度執字第777號強制執行事件
      ，已罹於3年時效，有上開92年強制執行聲請狀上收文章
      在卷可稽（本院卷第213頁），並經本院調取上開執行卷
      宗核閱無訛。又被告亦於本院審理中自承自86年12月9日
      取得系爭債權憑證起，至92年1月2日向臺中地院聲請強制
      執行期間，無其他中斷時效之事由存在(本院卷第208頁)
      ，是被告對原告之本票債權請求權已罹於3年時效。至被
      告雖辯稱原告承認本件債務，應解為拋棄時效利益云云。
      然為原告所否認，且未見被告舉證以實其說。從而，原告
      主張時效抗辯拒絕給付，並依強制執行法第14條第1項規
      定提起債務人異議之訴，請求撤銷系爭強制執行程序，自
      屬有據。
四、綜上所述，原告依強制執行法第14條第1項規定，請求撤銷
    系爭強制執行程序，為有理由，應予准許。
五、本件事證已臻明確，兩造其餘攻擊、防禦方法及所提證據，
    經本院審酌後，認與判決之結果不生影響，爰不逐一論述，
    併此敘明。
六、訴訟費用負擔依據：民事訴訟法第78條。
中　　華　　民　　國　 111　　年　　 1　　月　　25　　日
                  民事第三庭   法　官吳佩玲
以上正本係照原本作成。
如對本判決上訴，須於判決送達後20日之不變期間內，向本院
提出上訴狀。如委任律師提起上訴者，應一併繳納上訴審裁判
費。
中　　華　　民　　國　 111　　年　　 1　　月　　25　　日
                    　　　　　　書記官龍明珠